【裁判字號】    99,上訴,166
【裁判日期】    991215
【裁判案由】    違反槍砲彈藥刀械管制條例
【裁判全文】
臺灣高等法院花蓮分院刑事判決         99年度上訴字第166號
上  訴  人
即  被  告  許真逢
選任辯護人  張秉正律師
            葉忠雄律師
上列上訴人因違反槍砲彈藥刀械管制條例案件，不服臺灣花蓮地
方法院中華民國99年6月22日99年度訴字第100號第一審判決（起
訴案號：臺灣花蓮地方法院檢察署99年度偵字第153號），提起
上訴，本院判決如下：
    主  文
上訴駁回。
    事  實
一、許真逢前因賭博案件，經臺灣花蓮地方法院花蓮簡易庭於民
    國94年10月13日以94年度花簡字第694號判處有期徒刑4月，
    之後經該院合議庭於同年12月27日以94年度簡上字第112號
    判決駁回其上訴而告確定，嗣於95年3月9日經易科罰金執行
    完畢。復明知未經許可，不得持有可發射子彈具有殺傷力之
    槍枝，竟自93年4月2日起，未經許可，持有可發射子彈（即
    金屬彈丸）具有殺傷力之空氣槍1支（槍枝管制編號0000000
    000號），並藏放在其位於花蓮縣吉安鄉○○路○段19號住
    處之倉庫內。嗣經警持前開法院核發之2張搜索票（分別為
    搜索吉興路一段19號及21號之搜索票），於98年12 月10日
    下午5時20分許，在前揭處所（即19號）扣得上開空氣槍1支
    ，因而查悉上情。
二、案經臺北縣政府警察局板橋分局報告臺灣花蓮地方法院檢察
    署檢察官偵查起訴。
    理  由
壹、程序部分
    按被告以外之人於審判外之陳述，雖不符前4條（即刑事訴
    訟法第159條之1至之4）之規定，而經當事人於審判程序同
    意作為證據，法院審酌該言詞陳述或書面陳述作成時之情況
    ，認為適當者，亦得為證據。當事人、代理人或辯護人於法
    院調查證據時，知有第159條第1項不得為證據之情形，而未
    於言詞辯論終結前聲明異議者，視為有前項之同意，刑事訴
    訟法第159條之5定有明文。經查檢察官、上訴人即被告許真
    逢及其辯護人於原審及本院言詞辯論終結前，就本判決所引
    用下列各項屬於審判外陳述之證據，知有第159條第1項不得
    為證據之情形，均未聲明異議，且表示不爭執，經本院審酌
    該證據作成情況均無不適當之情形，是依上開規定，認得作
    為本案證據。
貳、實體部分
一、訊據被告矢口否認上開犯行，辯稱：系爭玩具槍枝係在位於
    吉安鄉○○路或中山路上之年年春模型玩具店購買的，當初
    伊以新台幣1萬多元之價格購買該槍，純為消遣好玩，買回
    去之後試射沒幾次就壞掉了，被查獲當時，槍枝是擺在倉庫
    裡，且已佈滿灰塵，早就遺忘，不想要了；且該槍枝係在公
    開販售之玩具店所購得，伊並無違法之犯意，伊也沒能力認
    定該槍枝是否具有殺傷力；之後其胞兄許真豪又買了兩支空
    氣槍，該部分已經緩起訴云云。其辯護人則為被告辯護稱：
    被告持有系爭槍枝之行為，係由93年持有至98年被警查獲為
    止，其一次同時持有不同槍枝之行為，應屬刑法實質上一罪
    ，既其前案與其兄許真豪共同持有具有殺傷力之空氣槍枝之
    犯行，業經台灣花蓮地方法院檢察署檢察官緩起訴確定，則
    其此次持有系爭槍枝之行為，應受前案緩起訴效力所及。又
    被告於93年左右，在公開販售之花蓮縣吉安鄉○○路年年春
    模型店購得系爭槍枝，並未經改造，且該槍試射換算其單位
    面積動能為35焦耳／平方公分，與鑑定報告所認殺傷力之判
    別最低標準相去不遠，則該槍是否誠屬被告所言，應屬該店
    所販售合於槍砲彈藥刀械管制條例第20條之1之「模擬槍」
    ，被告應無違法之主觀犯意等語。
二、認定犯罪事實所憑之證據：
  (一)本案經整理被告不爭執之事項為：1.被告係於犯罪事實欄所
    載時地遭警搜索查獲系爭槍枝；2.該槍枝經2個鑑定單位鑑
    定之結果，均認具有殺傷力。
  (二)本件主要爭點為：1.是否受前案既判力所及；2.被告是否已
    經拋棄系爭槍枝之占有；3.被告是否具有主觀上之持有犯意
    （以上爭點整理見本院卷第97頁反面準備程序筆錄）。
  (三)經查：
  1.關於本案是否受前案既判效力所及部分：
  按不起訴處分已確定者，非有刑事訴訟法第260條第1款或第
    2款之情形，不得對同一案件再行起訴，固為刑事訴訟法第2
    60條所明定。惟所稱「同一案件」，係指同一訴訟物體，即
    被告與犯罪事實俱相同者而言；亦即係指事實上同一之案件
    ，而不包括法律上同一案件在內。又偵查中並不生偵查不可
    分之問題，於此，裁判上一罪案件之一部分，經檢察官以犯
    罪嫌疑不足而為不起訴處分者，即與未經不起訴處分之其他
    部分不生全部或一部之關係，非屬刑事訴訟法第260條所稱
    之同一案件；檢察官就未經不起訴處分之其他部分，仍得再
    行起訴，並不受上開法條之限制（最高法院98年度台上字第
    1018號判決可參）。本件被告原持有3支空氣槍，除本案所
    查獲其單獨持有之系爭槍枝1支（槍枝管制編號0000000000
    號）外，另與其兄許真豪共同持有空氣槍2支（槍枝管制編
    號0000000000、0000000000號），而該2支空氣槍據被告與
    其兄許真豪於前案所為一致供述，係許真豪於93年3月中旬
    以每支及鋼珠等用18,000元之價格，在花蓮市南濱夜市向攤
    販所購得，嗣因於93年4月1日在花蓮縣玉里鎮○○路段，因
    共同持用射擊非保育類野生鳥類而遭員警查獲，並經臺灣花
    蓮地方法院檢察署檢察官於93年6月3日以93年度偵字第885
    號為緩起訴處分，嗣並依職權送請再議，經台灣高等法院花
    蓮分院檢察署檢察長於93年7月13日處分駁回再議而告確定
    ，業經本院調卷查明屬實。惟揆諸前開最高法院判決要旨，
    並無偵查不可分之問題，則被告另單獨持有本案遭查扣空氣
    槍之犯行，顯與前開遭緩起訴之案件非事實上同一案件，自
    非受前述緩起訴處分效力所及，被告有關此所為之辯解，即
    無可採。
  又按槍砲彈藥刀械管制條例所規定之持有行為，其持有之繼
    續，為行為之繼續，而非狀態之繼續；亦即一經持有該條例
    所規定之槍砲、彈藥或刀械，其犯罪即已成立，但其完結須
    繼續至持有行為終了時為止（最高法院90年度台非字第21號
    判決參照）。復按行為人於實行犯罪後，經司法警察（官）
    、檢察事務官或檢察官查獲之際，其主觀上之犯意及客觀上
    之犯罪行為，俱因遭查獲而中斷，事後行為人再度實行犯罪
    ，難謂與查獲前之犯罪行為係出於同一犯意；且犯行既遭查
    獲，依社會通念，亦期其因此自我檢束不再犯罪，乃竟重蹈
    前非，自應認係另行起意，因被查獲致其犯意中斷而告中止
    ，最高法院97年度台上字第244號判決可資參照。查本件被
    告原持有3支空氣槍，已如前述，詎其於93年4月1日遭查獲2
    支空氣槍後，竟未一併交出其於不同時地所購得之本案空氣
    槍，反而置放在其位於花蓮縣吉安鄉○○路○段19號住處之
    倉庫內等情，業經被告於99年4月1日原審準備程序及同年5
    月25日原審審理程序中供承在卷（見原審卷第22之1、52至
    53頁）。可知被告於93年4月1日前案遭查獲時，對持有本案
    槍枝主觀上之犯意及客觀上之行為，俱因遭查獲而中斷，而
    其事後未能交出本案槍枝，竟仍藏放在倉庫內持有，應認係
    另行起意而再度實行犯罪，時間為自93年4月2日起至98年12
    月10日遭查獲時止，與前案非屬同一案件，亦無新舊法比較
    適用之問題。上訴意旨稱最高法院97年度台上字第244 號判
    決所論述之情形，係在說明共犯犯意聯絡與行為人於遭查獲
    後仍為相同之犯罪行為，該犯罪行為是否因此而得認係出於
    同一之犯意；而本案係被告於同一時期，同時持有不同之槍
    枝，而分別「遭查獲之時間不一」，則後遭查獲之槍枝是否
    已為前案效力所及之問題，犯罪基礎事實不同，無從比附援
    引云云，忽略該號判決與本案之案例基礎事實雖不相同，然
    而關於行為人於實行犯罪後，經司法警察（官）、檢察事務
    官或檢察官查獲，事後行為人再度實行犯罪，則查獲前之犯
    罪行為是否因被查獲致其犯意中斷而告中止，查獲後之犯罪
    行為與查獲前之犯罪行為是否係出於同一犯意之討論，與案
    例基礎事實為何即無直接關聯，是該號判決該部分見解適用
    於本案仍屬允洽。從而被告此部分辯解，難認有據。
  綜上，本案所審究被告持有系爭空氣槍之犯罪事實，當非前
    述緩起訴處分確定效力所及。
  2.關於被告是否已經拋棄系爭槍枝之占有部分：
  被告辯稱：系爭空氣槍丟棄在倉庫角落，任令佈滿灰塵，既
    未接裝高壓氣體鋼瓶，亦欠缺上膛握柄，無法固定上膛連動
    桿；且該槍係伊於92年4月間購得，試玩沒幾次就壞掉，所
    以就沒有再碰它，足見伊已棄置該槍，不再使用云云。
  按拋棄動產物權者，並應拋棄動產之占有，民法第764條第3
    項定有明文。本件被告縱有拋棄系爭空氣槍所有權之意思，
    尚須拋棄系爭空氣槍之占有，始得主張其並非系爭空氣槍之
    所有權人。經查系爭空氣槍係警方於98年12月10日在被告位
    於花蓮縣吉安鄉○○路○段19號住處之倉庫內搜獲，而依一
    般社會通念，將物品置於倉庫內僅表示暫時並無使用該物品
    之需要，來日尚有可能再將該物品取出使用，是故難謂被告
    將系爭空氣槍置於倉庫內，即足以證明被告確有永久拋棄系
    爭空氣槍所有權或占有狀態之意思，被告所辯主觀上已棄置
    不再使用該空氣槍云云，尚難採信。
  另外，系爭空氣槍雖欠缺上膛握柄，無法固定上膛連動桿，
    惟仍可藉由推拉連動桿方式使槍枝呈待擊發之狀態，且以金
    屬彈丸試射，仍可發射金屬彈丸，業經鑑定確認，有內政部
    警政署刑事警察局鑑定書1份在卷可稽（見偵查卷第5頁），
    足見系爭空氣槍雖缺損上膛握柄，但槍枝主結構完整，且經
    簡單推拉操作，即可正常運作，並無重大故障，且使用於系
    爭空氣槍之高壓氣體鋼瓶、填充彈丸等物，甚易購得，可見
    該空氣槍仍隨時處於可正常動作、射擊之狀態，並非已毀損
    廢棄之物，是故無由僅因被告一段時間未曾使用該槍，將之
    藏置於倉庫內，即可認為被告已將該槍廢棄不用，而有永久
    拋棄該槍占有之意思。是被告此部分所辯，亦無可憑信。
  3.關於被告是否具持有該空氣槍之主觀犯意部分：
  被告之辯護人為被告辯護稱：系爭槍枝係被告在公開販售之
    年年春模型店所購得，未經改造，且該槍試射換算其單位面
    積動能僅35焦耳／平方公分，與鑑定報告所認殺傷力之判別
    最低標準相去不遠，被告實無能力判別該槍已具殺傷力，是
    其應無違法之主觀犯意等語。
  經查被告曾供稱：系爭槍枝係其於92年4月間在年年春模型
    玩具店，以13,000元之價格購得云云，換言之，其取得該槍
    枝之時間，遠比其兄許真豪於93年3月中旬在南濱公園向攤
    販購買後，共同持用打獵而遭查獲緩起訴之那2支空氣槍還
    早；再據其所述，其於購得系爭槍枝後亦曾試射，果若無疑
    ，當知該槍枝動能強大，足以傷人，此從前案2支空氣槍經
    送內政部警政署刑事警察局試射鑑驗之結果，其等射出之單
    位面積動能（1支介於32、33之間，另1支介於28、29之間）
    均比不上系爭槍枝射出之單位面積動能（後詳），即可證明
    ；而前案2支空氣槍尚能攜出射擊非保育類野生鳥類，則其
    在剛購得系爭槍枝之初，於鋼瓶壓力無缺、彈丸充足之情形
    下試射該槍枝，焉有不知該槍已可傷人之理？況系爭槍枝經
    警搜索查獲後，於98年12月11日經台北縣政府警察局板橋分
    局進行6mm鋼珠簡易測試，監測鋁板猶可完全貫穿（見警詢
    卷附槍枝初步檢視報告表及動能初篩報告表），是被告於購
    得系爭槍枝性能完好之際，既曾試射，則於試射當時對該槍
    枝威力強大之事實，即無從推諉不知。又據被告所辯，該槍
    枝係在公開販售之年年春模型玩具店所購得云云，惟查模型
    玩具店所公開陳列出售之物品，非絕對不屬違禁物品，是被
    告無從以該槍枝係在公開販售之模型玩具店購得，便得搪塞
    其無不法持有之主觀犯意；再者，本件被告於原審準備程序
    及審理時，兩度承認犯罪事實（見原審卷第22之1、52頁）
    ，盼能求得法院輕判並賜予緩刑，原審法院亦因其認罪知錯
    而給予輕判，詎其於取得較輕刑度之判決後，再上訴否認犯
    罪，辯稱無辜，作法不無可議。
  (四)被告其餘爭執部分：
  1.被告之辯護人為被告辯護稱：警方搜索票所示搜索範圍僅限
    於花蓮縣吉安鄉○○路○段21號，但卻擅將執行搜索處所擴
    大至同路段19號，因而扣得本案空氣槍，並非合法搜索云云
    。惟自警卷所附臺灣花蓮地方法院98年度聲搜字第656號搜
    索票影本2紙可知，其核准搜索範圍本即包括吉興路一段19
    號及21號兩處住址，警員據而搜索被告上開2個處所，並無
    踰越搜索票核准之範圍，是辯護人此點之辯護，實屬無稽。
  2.被告之辯護人為被告辯護稱：系爭空氣槍欠缺上膛握柄，無
    法固定上膛連動桿，且未加裝高壓氣體鋼瓶及填入彈丸，顯
    無殺傷力云云。惟查系爭空氣槍雖欠缺上膛握柄，無法固定
    上膛連動桿，惟仍可藉由推拉連動桿方式，使槍枝呈待擊發
    之狀態，且經以金屬彈丸試射3次，其中彈丸（直徑6.0mm、
    重量0.88g）最大發射速度為155公尺／秒，計算其動能為10
    焦耳，換算其單位面積動能為35焦耳／平方公分，已足穿透
    人體皮肉層等情，業經內政部警政署刑事警察局鑑定確認，
    有該局鑑定書在卷可稽（見偵查卷第5頁）；本院應被告辯
    護人之請求，再度將系爭空氣槍送請法務部調查局鑑定，經
    該局更以上述直徑6.0mm、重量0.88g之5顆球型鋼珠彈丸試
    射鑑定之結果，測得單位面積動能分別為51.680、53.401
    、37.695、31.614、53.982焦耳／平方公分（見本院卷第78
    至80頁），顯已超出內政部警政署刑事警察局所認定槍枝具
    有殺傷力之24焦耳／平方公分之標準甚多，足見系爭空氣槍
    雖缺損上膛握柄，但槍枝主結構完整，且經簡單推拉操作，
    即可正常動作，並無重大故障，且使用於系爭空氣槍之高壓
    氣體鋼瓶、填充彈丸等物甚易購得，故該空氣槍仍隨時處於
    可正常動作、射擊之狀態，並非已損毀廢棄之物，已如前述
    ，且於填入上述直徑6.0mm、重量0.88g之球型鋼珠彈丸射擊
    時，即具有殺傷力，被告於本院審理過程中亦對於內政部警
    政署刑事警察局及法務部調查局之鑑定結果均認定該槍確有
    殺傷力乙節不為爭執。況稽之警卷所附搜索現場照片最後3
    張，在在顯示高壓氣體鋼瓶係與系爭槍枝一併遭查扣無疑。
    故上訴意旨謂該槍於被搜獲當時欠缺上膛握柄，無法固定上
    膛連動桿，且未裝置高壓氣體鋼瓶，未一併搜獲彈丸，顯見
    該槍於查獲當時之狀態，並無殺傷力云云，與鑑定結論不符
    ，並無可取。
  3.被告之辯護人另為被告辯護稱：該空氣槍並未經改造，但臺
    北縣政府警察局板橋分局扣押物品清冊中卻記載扣押物品為
    「高壓氣體改造長槍（型號SP100）1把」等情，與事實不符
    ，顯有違法云云；惟查警方扣押物品目錄表雖誤載該槍為「
    改造長槍」，然而內政部警政署刑事警察局、法務部調查局
    之鑑定報告均認定系爭槍枝為空氣槍，未言及改造；此外，
    檢察官起訴書及原審判決亦均認定為具有殺傷力之空氣槍，
    並無誣指被告有改造槍枝之違法，是此部分上訴意旨，亦無
    可採。
  4.被告之辯護人又為被告辯護稱：警詢筆錄中記載警方人力不
    足並非事實，且被告係於住處被搜索後始返回住處，搜索當
    時並不在場；又警方並未於現場測試該槍是否能射穿3片0.6
    mm鋁片，故上開情事之記載均與事實不合云云。惟查被告於
    原審審判程度及於本院準備程序中對於檢察官所提出證據方
    法之證據能力均表示無意見（見原審卷第49至52頁審判筆錄
    、本院卷第97頁準備程序筆錄），且警方詢問被告時，業已
    記載係因人力不足之原因，而由警員1人進行詢問並製作筆
    錄，實已依照刑事訴訟法第4條之1第2項之規定，而製作筆
    錄，不能遽認該警員所製作之警詢筆錄必有何種不符程序或
    實體正義之瑕疵存在，況辯護人亦僅憑其個人信口臆測，並
    未舉證證明警方於製作筆錄當時必定人力不缺。而警方於98
    年12月10日執行搜索時係出示合法之搜索票為之，亦有被告
    胞兄許真豪在場並簽名於其上（見警卷附搜索扣押筆錄），
    故被告縱不在場，亦難謂該次搜索有何違法之處。又依警卷
    所附「臺北縣政府警察局氣體動力式槍枝（空氣槍）動能初
    篩報告表」所示，警方試射該槍之日期為搜獲並扣押該槍之
    翌日即98年12月11日，但98年12月10日警方詢問被告之筆錄
    卻記載係於98年12月10日當場測試，則警方是否曾於12月10
    日當日試射該槍，確定該槍射擊時就能完全貫穿3片0.6mm鋁
    片，雖非無疑，然而該項測試之目的係在證實該槍是否具有
    殺傷力，嗣該槍既經內政部警政署刑事警察局及法務部調查
    局分別鑑驗並確定該槍具有殺傷力無疑，則該槍具有殺傷力
    之事實，已臻明確，尚無由僅因警詢筆錄之記載或有未盡詳
    實之瑕疵，即足以推翻該槍具有殺傷力之事實認定。綜上，
    辯護人此部分所為之辯護，亦均屬無理。
  5.被告之辯護人再稱：依大法官釋字第669號解釋之意旨，可
    認本案犯罪情節輕微，顯可憫恕，且被告並未將空氣槍用於
    犯罪，應從輕量刑，且應適用刑法第59條規定減輕其刑，並
    請求諭知緩刑云云。惟查原審已就本案何以不適用大法官釋
    字第669號解釋意旨，業於原判決理由欄第「五」段詳予說
    明，亦已依刑法第59條之規定，給予酌減其刑，並已說明本
    件不得宣告緩刑之原因，於法有據。被告之辯護人猶執陳詞
    ，請求本院於仍認有罪之情形下，再予減輕其刑，即難認為
    有理由。
三、本件事證已臻明確，被告所辯無非事後卸責之詞，不足採信
    。被告犯行殊堪認定，應予依法論科。
四、核被告所為，係犯槍砲彈藥刀械管制條例第8條第4項之未經
    許可，持有可發射子彈（即金屬彈丸）具有殺傷力之空氣槍
    罪（參最高法院99年度台上字第3742號判決對於子彈或金屬
    之文字評述）。又按犯未經許可，持有、寄藏槍枝、子彈之
    罪，前後行為屬犯罪之繼續，為一犯罪行為，不能割裂，且
    犯罪行為若跨越前案執行完畢之前後，不能謂非刑之執行完
    畢後仍犯罪，故應論以累犯（最高法院98年度台上字第7497
    號判決參照）。被告前曾受如事實欄所載有期徒刑之執行，
    此有臺灣高等法院被告前案紀錄表1份附卷可考，其於有期
    徒刑執行完畢後5年內，故意再犯本件有期徒刑以上之刑之
    罪，為累犯，應加重其刑。又被告未經許可持有上開空氣槍
    ，行為固屬可議，然其僅因一時思慮欠周，心存僥倖，而未
    在緩起訴前案中一併交出系爭槍枝，致仍持有至遭搜索查獲
    時止，且該槍枝遭查獲時佈滿灰塵，應無再持該槍欲供犯罪
    情事，是認如量以最低法定刑度即3年有期徒刑，尚嫌情輕
    法重，不無可憫之處，爰依刑法第59條之規定酌減其刑，並
    依同法第71條第1項之規定先加後減之。原審因依上開法律
    規定，並審酌被告任意持有可發射子彈（即金屬彈丸）具殺
    傷力之空氣槍，對社會仍具潛在危險性，但未再將之為不法
    使用，犯情尚屬單純及斟酌被告前科素行，持槍動機、目的
    ，犯後於原審審理時尚坦承犯行等一切情狀，量處被告有期
    徒刑1年8月，併科罰金新台幣50,000元，並就罰金部分諭知
    易服勞役之折算標準，且依刑法第38條第1項第1款之規定，
    宣告沒收扣案之系爭空氣槍1支，認事用法俱無違誤，量刑
    尚稱允當。被告上訴一反於原審認罪之態度，空言否認犯罪
    ，辯稱無辜，指摘原判決不當，要求撤銷改判，核無理由，
    應予駁回。又因本件事證已極明朗，被告之辯護人聲請傳喚
    證人即查獲本案之台北縣政府警察局板橋分局警員施武志及
    日日春模型玩具店負責人到庭作證，並聲請將扣案槍枝再次
    送請鑑定，均核無必要，併此敘明。
據上論斷，應依刑事訴訟法第368條，判決如主文。
本案經檢察官崔紀鎮到庭執行職務。
中    華    民    國    99    年    12    月    15    日
                  刑事庭審判長法  官 謝志揚
                              法  官 林慶煙
                              法  官 張健河
以上正本證明與原本無異。
如不服本判決，應於收受送達後10日內向本院提出上訴書狀，其
未敘述理由者，並得於提起上訴狀後10日內向本院補提理由書（
均須按他造當事人之人數附繕本）「切勿逕送上級法院」。
告訴人或被害人如對於本判決不服者，應具備理由請求檢察官上
訴，其上訴期間之計算係以檢察官收受判決正本之日期為準。
中    華    民    國    99    年    12    月    15    日
                              書記官 徐文彬
附錄：本案論罪科刑法條全文
槍砲彈藥刀械管制條例第8條第4項
未經許可，持有、寄藏或意圖販賣而陳列第 1 項所列槍枝者，
處 3 年以上10 年以下有期徒刑，併科新臺幣 700 萬元以下罰
金。

司法院資訊處製作；財團法人民間司法改革基金會備份。
